【裁判字號】    89,上更(一),48
【裁判日期】    890329
【裁判案由】    違反森林法
【裁判全文】
臺灣高等法院臺南分院刑事判決      八十九年度上更(一)字第四八號  Ａ
      上  訴  人
      即  被  告  甲  ○  ○
右上訴人因違反森林法案件，不服臺灣台南地方法院八十五年度訴字第一○三二號中
華民國八十六年八月十九日第一審判決（起訴案號：臺灣台南地方法院檢察署八十五
年度偵字第六○五八號），提起上訴，判決後，經最高法院第一次發回原審，本院判
決如左：
      主      文
原判決撤銷。
甲○○於他人森林內擅自墾植，處有期徒刑陸月，緩刑貳年。
玉井事業區第六林班地，如附圖Ａ部分所示，面積零點貳伍公頃土地上之竹壹欉沒
收。
      事      實
一、甲○○於民國七十八年十一月以前某日（確實日期不詳），明知玉井事業區第六
    林班地（非保安林地）為國有，不得擅自墾植，竟意圖為自己不法之利益，並毀
    損玉井事業區第六林班地之相思林木共一百五十株（起訴書誤載為二百五十株）
    ，材積十二．六二０立方公尺，價值新台幣二萬一千八百九十八元，擅自墾植，
    種植麻竹，計竊占面積達０．二五公頃  (如附圖Ａ部分所示)。嗣於八十四年九
    月二十七日經嘉義林區管理處台南市工作站人員前往清查而發現上情。
二、案經嘉義林區管理處訴由台南縣警察局玉井分局報請臺灣臺南地方法院檢察署檢
    察官偵查起訴。
      理      由
一、訊據被告甲○○矢口否認右揭犯行，並辯稱略以：伊於七、八年前長期租住於台
    南市從事計程車業，並未在老家居住，無從分身在上開林班地種植竹木及芒果，
    證人黃財旺及王金山是因遭伊檢舉才挾怨誣陷，並與其等友人王振源共謀嫁禍予
    伊，伊實無毀損林木墾植之情，伊雖有向王振源申請承租林班，並稱有種麻竹之
    情，但是王振源教伊謊報的，事後也未正式提出申請，因為伊只是想爭取，並未
    真的去做云云。經查：
  （一）被告確於八十四年十月間向嘉義林區管理處以口頭表示要申請承租該林地，
        並表示該林地上之竹木為其所種植（見偵查卷第八頁背面、第九頁正面），
        證人即承辦人員王振源於偵查中亦證稱：八十四年，本林班地清理時，被告
        載伊去說竹子都是他種的，伊曾打電話去他家，他父親李新隆也說竹子是他
        們種的等語（見偵查卷第九頁正面）。另證人王金山於偵查中及原審亦稱：
        有看到甲○○去清理竹子雜草（見偵查卷第十九頁背面），於本院審理時則
        稱：有看見甲○○在清理竹子及挖竹筍等語。證人黃財旺於偵查中稱：七
        、八年前曾見甲○○挑種竹去種等語（見偵查卷第十九頁背面），於本院審
        理時則到庭結證略稱：有看到甲○○挑竹子去在國有林班地，但確實幾年已
        忘了等語。
  （二）被告曾經檢舉證人黃財旺及王金山竊占林班地等情，固經證人黃財旺及王金
        山於原審到庭結證屬實，惟黃財旺及王金山亦因此經嘉義林區管理處調查訴
        請警方移送臺灣臺南地方法院檢察署檢察官偵辦，王金山並經原審法院判決
        有期徒刑六月，緩刑三年確定。核嘉義林區管理處承辦該案人員即為證人王
        振源，未如被告所稱王振源與黃財旺、王金山等人係好友之循私之情。矧被
        告於原審初訊時亦稱：本件係因伊打電話給嘉義林區管理處人員才被發現的
        等語（見八十五年九月十日訊問筆錄），與伊所稱係受王振源教唆而被動主
        張種植麻竹情事不合。
  （三）至被告於七十八年間及八十三年間於台南市、台北市等地居住並從事計程車
        駕駛業務等情，固據被告提出臺灣高等法院、臺灣臺北地方法院刑事判決各
        一份、會單、領藥單等件為證，然被告於七十八年間居住於台南市，要無不
        能利用餘暇返回台南縣玉井鄉之老家種植麻竹之情。證人王金山、黃財旺證
        稱：被告雖在外開計程，但他經常回家等語。足證被告之辯解為不可採。
  （四）證人即被告父親李新隆於原審證稱：伊有土地在上開林班地附近，係種植芒
        果（見本院八十六年七月十五日訊問筆錄），則被告於伊家族土地外另行竊
        占林班地種植麻竹，自有予以採收獲利之不法意圖。而上開林班地內種有麻
        竹一欉等情，亦經檢察官勘驗現場明確，製有勘驗筆錄在卷足憑，並經證人
        李世尤、葉崇誠於本院審理時證述在卷，此外，復有警製現場照片四張、森
        林被害報告書、玉井事業區第六林班被害林產物價格查定書及複丈成果圖各
        一紙及嘉義林區管理處台南工作站八十六年七月二十二日八六嘉南業字第三
        ０五二號函一份在卷可稽。
    綜上所述，被告所辯均不足採，本件事證已明，被告犯行堪予認定。又本票所有
    證人均只能證明被告係在民國七十八年間，有在本案林班地懇植，而無法確定其
    特定之犯罪時間，爰依有利於被告之原則，認定其係於七十八年十一月以前某日
    擅自墾，植併此敘明。
二、核被告所為，係犯森林法第五十一條第一項在他人林地擅自墾植罪。本件被告毀
    損國有林班地上之相思樹林，並在其上擅自墾植之行為，既均以林地之利用為其
    目的，其罪質已含括意圖不法之利益而竊占之意義，依特別法優於普通法之法律
    競合關係，應論以森林法第五十一條第一項之擅自墾植罪，自不再論以刑法第三
    百二十條第二項之竊占罪及同法第三百五十四條之毀損罪，併此敘明。爰審酌被
    告犯罪之動機、目的、方法、犯後態度等一切情狀，從輕量處如主文所示之刑。
    又被告雖曾於七十八年間因業務過失傷害案經本院判決有期徒刑三月，惟已於七
    十八年十二月五日易科罰金執行完畢，有台灣台南地方法院檢察署刑案資料查註
    紀錄表在卷可憑，該案係屬過失犯，且與本案類型並非同一，被告經此科刑教訓
    後，應知所警惕，信無再犯之虞，本院因認所宣告之刑以暫不執行為適當，併諭
    知緩刑二年，以勵自新。如附圖所示Ａ部分土地上之竹一欉為墾植物，應依森
    林法第五十一條第四項之規定宣告沒收之。
三、原審以被告犯行明確，因予論科，原非無據。惟查本案證人王振源、王金山、黃
    財旺等均只證稱知道被告有在國有林班地種竹子，而不知該林班地上之芒果究為
    何人所種，此外並無任何證據可以證明被告除墾植竹外，有無墾植芒之行為
    。原審遽認被告同時亦有墾植芒之行為，有嫌率斷。被告上訴意旨否認犯罪，
    雖無可取，惟原判決有上述之可議，自應由本院予以撤銷改判。
四、據上論結，應依刑事訴訟法第三百六十九條第一項前段、第三百六十四條、第二
    百九十九條第一項前段，森林法第五十一條第一項、第四項，刑法第十一條前段
    ，第七十四條第二款，罰金罰鍰提高標準條例第一條前段，判決如主文。
本件經檢察官王碧霞到庭執行職務。
中    華    民    國      八十九      年      三      月      二十九    日
                                  臺灣高等法院臺南分院刑事第一庭
                                      審判長法官  鄭    文    肅
                                            法官  王    浦    傑
                                            法官  楊    明    章
右正本證明與原本無異。
如不服本判決，應於判決送達後十日內向本院提出上訴狀，其未敘述理由者並應於提
出上訴狀後十日內向本院補提理由書（應附繕本)。
                                      法院書記官  施    國    興
中    華    民    國      八十九      年      三      月      三十      日


司法院資訊處製作；財團法人民間司法改革基金會備份。
